【裁判字號】    90,判,1393
【裁判日期】    900809
【裁判案由】    虛報進口貨物
【裁判全文】
最  高  行  政  法  院  判  決                    九十年度判字第一三九三號
    原      告  中美聯合實業股份有限公司
    代  表  人  甲○○
    訴訟代理人  乙○○律師
    被      告  財政部基隆關稅局
    代  表  人  朱恩烈
右當事人間虛報進口貨物事件，原告不服財政部中華民國八十八年九月七日台財訴第
000000000號再訴願決定，提起行政訴訟。本院判決如左︰
    主  文
原告之訴駁回。
訴訟費用由原告負擔。
    事  實
緣原告於八十六年十一月二十日委由新像報關股份有限公司（以下簡稱新像公司）向
被告申報自香港進口大陸產製DISPERSE DYES NAVY BLUE H-GL PRESS CAKE （濾餅級
染料）乙批（報單號碼：第ＡＡ＼八六＼七二五九＼○○一二號），報列進口稅則第
三二○四．一一．一○．○○—三號，完稅價格新臺幣（以下同）二、五二九、五四
○元。經被告查核後，來貨實為DISPERSE DYES NAVY BLUE H-GL POWDER （粉狀級染
料），係非屬經經濟部公告准許間接進口之大陸物品，完稅價格二、六○二、八六○
元，認原告顯有虛報貨物規格，涉及逃避管制之違法行為，乃依據海關緝私條例第三
十七條第三項及第三十六條第一項、第三項之規定，處原告貨價一倍之罰鍰計二、六
○二、八六○元，併沒入涉案貨物。原告不服，聲明異議未獲變更，提起訴願及再訴
願，遞遭決定駁回，遂提起行政訴訟。茲摘兩造訴辯意旨如次：
甲、原告起訴意旨及補充理由略謂：
一、按再訴願決定所提批號（P.O.4482、P.O.4483）確係原告向訴外人楓華國際有限
    公司（以下簡稱楓華公司）採購濾餅級染料之貨物代號，且製造工廠亦將該批號
    刷在裝貨之桶上，以資辨明。惟據楓華公司道歉函內所附大陸製造工廠道歉函稱
    ：工人誤將原要發貨至韓國之「粉狀級染料」，裝入前述桶內而發貨至臺灣云云
    ，此有上開函可證，此種發貨之錯誤，非原告故意之行為，亦非原告之過失，依
    司法院釋字第二七五號解釋，應免予處分。
二、同時發貨至韓國之另批染料，據楓華公司說明，其桶內係裝入原告所訂之貨物，
    且已運抵韓國報關進口，有上述函件、裝船文件及韓國海關進口報單認證文件附
    卷可證。故本案實係因大陸無錫市光盛化工有限公司製造工廠（以下簡稱光盛公
    司）之工人裝桶錯誤所造成之運送錯誤。
三、再訴願決定稱原告所提示之韓國海關申報證為偽造乙節，查所謂「韓國海關進口
    報單認證文件」，業經韓國駐菲律賓大使館派駐臺北之官方代表處認證屬實，已
    屬官方文件。縱有疑問，亦應逕向該代表處查詢，而再訴願決定機關未循此正常
    管道處理，反向缺乏資訊、不知韓國單位作業流程之我國駐韓國代表處經濟組函
    詢，其查證不實，而斷定該申報證為偽造，更屬違法無稽，實難令原告信服。且
    姑不論該韓國進口報單之真偽如何，亦無法否定光盛公司之工人誤將粉狀級染料
    裝入桶內而裝運來臺之事實。
四、本案涉及所謂「粉狀級染料」，政府尚未開放進口，而「濾餅級染料」，政府已
    開放進口。原告為股票上櫃之優良廠商，一向遵守政府規定進口濾餅級染料，從
    無違規情事，海關應有記錄可查。況原告亦為生產工廠，生產線均以濾餅級染料
    設計，粉狀級反而無法符合生產線使用，是以原告無須進口粉狀級染料，更無需
    冒被罰之危險而違法進口，因此可證原告應無進口粉狀級染料之意圖。又涉案貨
    物，非屬原告之貨物，亦請求准予退回香港原發貨人。再者，原告曾要求被告及
    一再訴願決定機關派員至原告工廠瞭解生產線，以明原告無須進口粉狀級染料之
    事實，惟其均未善盡調查之責。
五、粉狀級染料與濾餅級染料同為染料，用途相同，其相差者僅為粉狀與餅狀而已，
    而政府規定，竟是如此懸殊；前者不得進口，後者可以進口，此種政策訂定道理
    何在，實難令人信服，再就本件而言，除造成處罰貨價一倍計二、六○二、八六
    ○元之罰鍰外，並沒入涉案貨物。然此係國外發貨人之錯誤，竟然要國內收貨人
    承擔法律責任，這種處理方式，不僅不合情理，亦不合法。
六、海關緝私條例第三十七條第一項第二款所規定之「虛報貨物規格」，係指故意虛
    報貨物規格而言，如係因過失致誤報（虛報）貨物規格者，自不構成海關緝私條
    例第三十七條第一項第二款之「虛報貨物規格」，極臻明確。原告於八十六年十
    月十五日向楓華公司訂購光盛公司產製之染餅DISPERSE DYES NAVY BLUE H-GL
    CAKE計一百六十桶即二萬七千五百二十公斤（非粉狀）。原告既不知光盛公司錯
    裝誤運，致原告將原購餅狀染料（染餅）之貨物資料交給訴外人新像公司報關，
    發生申報規格（餅狀、染餅）與實際進口規格（粉狀染料）不符之情事，此並非
    故意虛報規格，更非為逃避管制，原告所欲進口之物品，本係政府許可進口之染
    料原料，自無冒險進口政府尚未開放進口之粉狀染料之必要。
七、本件貨物由香港交運，於八十六年十一月十九日運抵基隆港，原告即檢附相關資
    料委由新像公司於八十六年十一月二十日向被告報關提貨，惟被告進口組卻以來
    貨申報不符之原因不准提領，原告遂以電話向楓華公司查詢，經回函檢附光盛公
    司之函件聲稱係錯裝誤運，原告乃於八十六年十二月二十四日備函向被告申請退
    運，被告卻不為理會，逕予處分原告。查本件貨物業經光盛公司及楓華公司證明
    係因工人誤裝誤運所致，其亦同意將誤裝之貨品全數運退，以換貨方式處理，並
    負擔因退運衍生的相關損失，例如倉租、運費及斷料等，有該光盛公司及楓華公
    司之來函可資證明。詎被告竟不准將誤裝之貨物退運，反而沒入，殊屬違法不當
    。
八、被告既承認「濾餅級染料」為原告生產線所使用，當然原告所進口者係工廠生產
    之原料「濾餅級染料」，至為明確。被告雖以原告加工完成之成品為「粉狀級染
    料」，竟以「粉狀級染料」為原告對外營業之主要項目，如有廉價之進口成品，
    則無須擴廠即可換大營業規模，進口管制之「粉狀級染料」，對原告有必然之利
    益云云，完全係推測無稽之詞，並無提出任何證據以實其說。況如進口「粉狀級
    染料」，將至工廠關閉，工人失業無工可做之情境，並非原告設廠進口原料加工
    之原意，自不容被告顛倒是非，以猜測之詞，入人於罪。
九、本件來貨究為何物，在開桶檢驗以前，原告根本不可能知情，故原告只有按訂購
    文件申報通關。直至被告開桶檢驗，原告始知內裝者並非原告欲購買之「濾餅級
    染料」，故原告不知大陸工人錯裝染料之情事，按訂購之規格據實申報檢驗，於
    法並無不合。詎被告竟以事後開桶檢驗結果發現錯裝入桶之情事，硬解為原告故
    意錯報規格，迴避檢驗，殊屬推測無稽之詞，況被告亦無任何證據足以證明原告
    故意申報錯誤而意圖迴避檢驗。
十、綜上所述，本件原處分及一再訴願決定均有違誤，請併予撤銷等語。
乙、被告答辯意旨略謂：
一、按「報運貨物進口而有左列情事之一者，得視情節輕重，處以．．．二、虛報所
    運貨物之品質、價值或規格。」「有前二項情事之一而涉及逃避管制者，依前條
    第一項及第三項論處。」及「私運貨物進口．．．者，處貨價一倍至三倍之罰鍰
    。」「前二項私運貨物沒入之。」分別為海關緝私條例第三十七條第一項第二款
    、第三項及第三十六條第一項、第三項所明定。次按進口非屬臺灣地區與大陸地
    區貿易許可辦法第七條規定准許輸入之大陸地區物品者，即構成進口禁止輸入之
    物品而涉及逃避管制之違法行為。本案來貨原申報為「濾餅級染料」，惟經被告
    查驗結果為「粉狀級染料」，係屬未經公告開放進口之大陸物品，則原告已有虛
    報貨名，逃避管制之違法行為，被告依首揭法條論處，於法並無不合。
二、依國際貿易實務，買賣雙方對成交貨物之名稱、品質、規格、產地等均於成交時
    即有明確約定，交運之貨物自然按正常方式標示，惟本案實到貨物嘜頭所標示之
    買方、貨名、批號，淨重等均與本案報單所附提單相符，而與另批貨物（原告訴
    稱與本案貨物相互誤裝之貨）嘜頭所標示之買方、貨名及批號等不符。且來貨經
    被告查驗結果為粉狀染料，與標示之貨名 PRESS LAKE 不符，係非屬經經濟部公
    告准許間接進口之大陸物品，原告以貿易為業，理當特別注意，而盡誠實申報之
    義務，原告應注意、能注意而未注意，致進口管制之大陸物品，縱非知情，亦難
    謂無過失。
三、本案經緝獲後，原告即提供大陸船公司 WORLDWIDE CONTAINER LINE INC.  所核
    發之提單（B/LNO.CSLBS10011）證明大陸生產工廠從大陸上海發貨兩批，其中一
    批錯運至韓國之佐證。提單上所記載之兩只貨櫃中，櫃號  WHLU0000000 之貨櫃
    經查在該運送期間內並未在上海韓國等地，而是在馬來西亞、香港，原告遂再另
    提供編號相同但內容卻已不同之提單，其貨櫃號碼亦改為 TWCU0000000,
    TWCU872099，惟該兩只貨櫃均無法查得其在臺灣之代理公司，無法查核其貨櫃動
    態表，惟該提單及所檢附之貨櫃動態表均無船公司任何簽章，未具公信力。本案
    嗣經被告緝私案件審議委員會議決請原告再行提供有關本案發生「錯裝誤運」之
    相關具體文件資料，俾供查證核處，原告於八十七年七月二十日來函，配合前述
    提單檢送經韓國駐菲律賓代表認證之「韓國海關進口報單認證文件（中、韓文各
    乙件）」。惟此一文件經財政部關稅總局緝私案件審議委員會於八十七年十一月
    十一日以台總局驗字第八七一○八四八八號函請駐韓國代表處經濟組查證其真偽
    ，經於八十七年十二月十八日覆以韓經發（八七）字第一二一八—二號函，略以
    ：該申報證為偽造。則原告所提供證明「錯裝誤運」之證明文件，失其證據力，
    對於原告所提出之證件，被告自當予以調查以確認其證據力，原告所提出之「韓
    國進口報單申報證 00000-00-0000000 」之申報機關既為韓國海關，如有可能自
    應向韓國相關單位求證，原告之主張應向韓國駐菲律賓代表處查詢，顯不符常情
    。而該文件既經查證為偽造，原告之理由亦不足採。
四、「濾餅級染料」固為原告生產線所使用，而其加工完成之成品為「粉狀級染料」
    ，「粉狀級染料」為原告對外營業之主要項目，如有廉價之進口成品，則無須擴
    廠即可擴大營業規模，進口管制之「粉狀級染料」對原告有必然之利益與動機。
    原告報運自香港進口大陸產製之濾餅級染料，而實際來貨為粉狀級染料，係非屬
    經濟部公告准許間接進口之大陸物品，原告顯有虛報貨物規格，涉及逃避管制之
    違法行為。至原告主張「錯裝誤運」而提出之證明文件，經查係偽造致失其證據
    力，被告依據海關緝私條例第三十七條第三項轉據同條例第三十六條第一項、第
    三項之規定，處以原告貨價一倍之罰鍰計二、六二○、八六○元，併沒入涉案貨
    物，於法並無不合。至於原告所質疑之政策，則與本案無涉。
五、綜上所述，本件原告之訴為無理由，請求駁回原告之訴等語。
    理  由
一、按「報運貨物進口而有左列情事之一者，得視情節輕重，處以．．．二、虛報所
    運貨物之品質、價值或規格。」「有前二項情事之一而涉及逃避管制者，依前條
    第一項及第三項論處。」及「私運貨物進口．．．者，處貨價一倍至三倍之罰鍰
    。」「前二項私運貨物沒入之。」分別為海關緝私條例第三十七條第一項第二款
    、第三項及第三十六條第一項、第三項所明定。次按臺灣地區與大陸地區人民關
    係條例（下稱關係條例）第三十五條第三項規定：「臺灣地區與大陸地區貿易，
    非經主管機關許可，不得為之。」另依關係條例第三十五條授權行政院大陸委員
    會訂定之臺灣地區與大陸地區貿易許可辦法第七條第一項規定：「大陸地區物品
    ，除左列各款規定外，不得輸入臺灣地區：一、．．．」而濾餅級染料並非前開
    條文規定准予進口之貨物，則輸入大陸地區製造之濾餅級染料物品者，即構成進
    口禁止輸入之物品而涉及逃避管制之違法行為。
二、本件原告於八十六年十一月二十日委由新像公司向被告申報自香港進口大陸產製
    DISPERSE DYES NAVY BLUE H-GL PRESS CAKE （濾餅級染料）乙批（報單號碼：
    第ＡＡ＼八六＼七二五九＼○○一二號），報列進口稅則第三二○四．一一．一
    ○．○○—三號，完稅價格二、五二九、五四○元，經被告查核後，來貨實為
    DISPERSE DYES NAVY BLUE H-GL POWDER （粉狀級染料），核與原申報規格不符
    ，且係非屬經經濟部公告准許間接進口之大陸物品，完稅價格二、六○二、八六
    ○元等情，有被告第八七–○五一○號緝私報告表附原處分卷可稽，且為訴辯雙
    方所不爭。被告爰認原告有虛報貨物規格，涉及逃避管制之違法行為，乃依據海
    關緝私條例第三十七條第三項及第三十六條第一項、第三項之規定，處原告貨價
    一倍之罰鍰，併沒入涉案貨物。原告不服，循序提起行政訴訟，並以如事實欄所
    載各節，據為爭執。經查：
（一）原告於經被告查獲後，即提出大陸船公司WORLDWIDE CONTAINER LINE INC. 所
      出具之提單，主張本件貨物之製造人即光盛公司從上海發貨兩批，誤將其中一
      批欲運與原告之貨物，誤裝入編號 WHLU0000000,ITLU00000000只貨櫃運至韓
      國云云，惟經被告向吉洋船務代理股份有限公司查詢前開貨櫃動態，該公司函
      覆謂：編號ITLU0000000之貨櫃，非該公司所有；另編號WHLU0000000之貨櫃，
      於八十六年十一月十四日在馬來西亞PENANG港裝船，同月二十一日在香港卸櫃
      ，此有該公司函附於原處分卷可稽，則光盛公司顯無欲利用前開貨櫃將原告所
      購貨物運至基隆，嗣因裝運錯誤而運往韓國BUSAN 港，從而，亦無從證明本件
      運至基隆之貨物，原係欲運往韓國BUSAN港，因誤裝而運至基隆。
（二）原告嗣主張前開WORLDWIDE CONTAINER LINE INC.所出具之提單等文件係其出
      賣人楓華公司所誤提，實則光盛公司係將欲運往原告處之貨物，誤裝入編號
      TWCU0000000,TWCU0000000貨櫃，運往韓國BUSAN港，並提出大陸船公司
      WORLDWIDE CONTAINER LINE INC. 所出具之提單為證。惟依原告所述，其係發
      現貨物裝運錯誤，向出賣人楓華公司請求說明、處理，楓華公司始提出前開文
      件。依常情，苟楓華公司經原告通知謂貨物誤裝，楓華公司於為原告蒐集相關
      證據時，必提高注意力，以避免再次犯錯，乃楓華公司竟又提出錯誤之文件，
      實難採信。又縱原告所述為真，觀之原處分卷所附原告提出之貨櫃動態表，其
      上並無製作該文件之船公司之簽章，尚難遽信其為真正，自不得謂光盛公司業
      將欲運至原告處之貨物，載運至韓國。另被告於審議本件異議案件時，通知原
      告再行提供有關本件發生「錯裝誤運」之相關具體文件資料，俾供查證核處，
      原告爰於八十七年七月二十日具函檢送「韓國海關進口報單認證文件（中、韓
      文各一件）」與被告。經核該文件係針對原告於八十七年四月二十九日補具異
      議理由所檢附大陸船公司WORLDWIDE CONTAINER LINE INC.所核發之提單，用
      以證明光盛公司從大陸上海發貨兩批，其中一批錯運至韓國BUSAN港之佐證，
      而為補充。查原告雖主張實到貨物（裝於編號REGU0000000,REGU0000000貨櫃
      內）與另批貨物（裝於編號TWCU0000000,TWCU0000000貨櫃內）係互相誤裝錯
      運云云，惟由原處分卷所附之實到貨物照片所示，本件實到貨物麥頭所標示之
      買方、貨名（其中僅有PRESSCAKE與PRESSLAKE之差）、批號（P.0 4482,P.O
      4483）、淨重等均與本件報單所附提單相符，而與另批貨物（裝於編號
      TWCU0000000, TWCU0000000貨櫃內）有關之提單所載嘜頭標示之買方、貨名及
      批號等不符，是原告所稱「誤裝錯運」乙節，不足採信。
（三）原告又提出其主張與本件相關經韓國駐菲律賓大使館認證，載明貨物運達韓國
      之資料「韓國海關進口報單認證文件（中、韓文各乙件）」。惟原告所提出之
      文件，並未能證明該文件所示之貨櫃內之究係裝運何貨品，縱該文件係屬真正
      ，仍無從認定該批貨物即係原欲運與原告之貨物。
（四）本件原告所訂購之貨物，若因誤運而未取得，原告理應與其出賣人積極交涉，
      循求補救；其出賣人為履行出賣人之義務，亦應與原告交涉；同理韓國之買受
      人亦應向其買受人交涉。乃原告並未提出證據以供查證買賣雙方確已進行具體
      之交涉以解決本件買賣糾紛，尚難僅憑出賣人方面空泛之願承諾退貨、負擔損
      失，遽認原告與其買受人間確有本項貨物誤運引起之糾紛。
（五）原告所述其為股票上櫃之優良廠商，從無違規情事；其生產線均以濾餅級染料
      設計，粉狀級無法符合生產線使用，原告無須進口粉狀級染料，更無需冒被罰
      之危險而違法進口，應無進口粉狀級染料之意圖；另原告業已請求准予退回原
      發貨人；粉狀級染料與濾餅級染料同為染料，可否進口不同，其政策之形成難
      以令人信服等情，與有無虛報本件貨物進口無涉，尚難據以認定原告無本件行
      為。
（六）海關緝私條例第三十七條第一項第二款規定之「虛報貨物規格」，係指虛偽申
      報貨物規格而言，並未以故意為其要件，是苟因過失而為虛偽申報，亦屬之。
      原告謂如係因過失致誤報（虛報）貨物規格者，並不構成海關緝私條例第三十
      七條第一項第二款之「虛報貨物規格」云云，並非可採。又「人民違反法律上
      之義務而應受行政罰之行為，法律無特別規定時，雖不以出於故意為必要，仍
      須以過失為其責任條件。但應受行政罰之行為，僅須違反禁止規定或作為義務
      ，而不以發生損害或危險為其要件者，推定為有過失，於行為人不能舉證證明
      自己無過失時，即應受處罰。」司法院釋字第二七五號解釋業已指明，本件原
      告既已違反前開海關緝私條例第三十七條第一項第二款、第三項規定，其又未
      能證明其無過失，被告依情節科處原告貨價一倍之罰鍰，併沒入涉案貨物，即
      無不合。
三、綜上所述，本件原告所述，並不足採，被告爰依據海關緝私條例第三十七條第三
    項及第三十六條第一項、第三項之規定處原告貨價一倍之罰鍰計二、六○二、八
    六○元，併沒入涉案貨物，核無違誤，一再訴願決定遞予維持，亦無不合，原告
    起訴意旨求予撤銷，為無理由，應予駁回。
據上論結，本件原告之訴為無理由，爰依行政訴訟法施行法第二條、行政訴訟法第九
十八條第三項前段，判決如主文。
中      華      民      國     九十     年      八      月      九      日
                    最 高 行 政 法 院  第 四 庭
                                審 判 長 法  官      葉  振  權
                                         法  官      蔡  進  田
                                         法  官      吳  錦  龍
                                         法  官      劉  鑫  楨
                                         法  官      吳  明  鴻
右  正  本  證  明  與  原  本  無  異
                                         法院書記官  阮  桂  芬
中      華      民      國     九十     年      八       月     九       日


司法院資訊處製作；財團法人民間司法改革基金會備份。
